【裁判字號】    89,台上,4022
【裁判日期】    890713
【裁判案由】    公共危險
【裁判全文】
最高法院刑事判決                              八十九年度台上字第四○二二號
    上   訴   人  台灣高等法院台中分院檢察署檢察官
    上訴人即被告  甲○○
右上訴人等因被告公共危險案件，不服台灣高等法院台中分院中華民國八十九年五月
十日第二審判決（八十八年度上訴字第二一二四號，起訴案號：台灣南投地方法院檢
察署八十八年度偵字第三六三八號），提起上訴，本院判決如左：
    主  文
原判決撤銷，發回台灣高等法院台中分院。
甲○○之上訴駁回
    理  由
壹、撤銷發回部分
本件原判決撤銷第一審之科刑判決，改判論處被告甲○○放火燒燬現供人使用之住宅
罪刑，固非無見。
惟按：（一）認定事實所憑之證據，須實際存在，就該案卷宗不難考見者，始克當之
。倘判決書內所記載之證據，與卷宗內筆錄或文件之內容不相適合，則其判決之根據
，實際上並不存在，自屬採證違法。卷查證人即警員許誌淋於原審調查時雖曾證稱：
「……那時他（甲○○）有喝酒，神智有點不清楚，講話顛顛倒倒……」（見原審卷
第八十一頁），惟嗣又補稱：「（問：你看當時他是否已很醉﹖）我看他滿臉通紅，
但問他什麼他都還清楚」「（問：你說他說話顛顛倒倒，是他喝醉之原因，或是故意
隱瞞犯罪﹖）應是故意隱瞞犯罪，應（因之誤）去所裡，他以台語對我說他父母都不
追究他了，為何我還要追究，後來我找他父來所內，他要向我下跪叫我不要辦他，但
我說我不可如此做……」等語（見原審卷第八十三頁），再證人劉家權於原審雖證稱
：「（問：他點火前他有無喝酒﹖）可能有的樣子，看起來有醉意的樣子」，惟嗣又
補稱：「（問：你和他說話，從他應對中覺得他是否已酒醉﹖）我沒有很注意去了解
，我制止他他不聽……」等語（見原審卷第九十七頁背面），再被告之配偶張簡信香
及被告之父張紹貞於原審調查時係證稱被告平日常喝酒等情，另被告之母即張王絲於
原審調查時僅證稱：「（問：那日情形﹖）他（被告）那日喝酒，生氣了，請求輕判
」等語（見原審卷第四十頁背面至四十二頁），自上開證人之陳述以觀，似均僅能證
明被告當時曾喝過酒，惟尚無從證明被告確已酒醉，達於精神耗弱之情形，乃原判決
竟以前開證詞作為被告精神耗弱之證據，要與卷內資料不合，有證據上理由矛盾之違
背法令。（二）當事人於審判期日前，或審判期日，聲請調查之證據，如與待證事實
有重要關係，且非不能調查或不易調查，而法院未予調查，又未認其無調查之必要，
以裁定駁回之，亦未於判決理由內予以說明，其所踐行之訴訟程序，自難謂非違法。
查上訴人之原審辯護人八十八年十一月八日刑事調查證據聲請狀請求再傳訊證人張紹
貞及張王絲（見原審卷第四十四頁），原審未予調查，復未說明不予調查之理由，亦
有理由不備之違法。以上或為檢察官上訴意旨所指摘，或為本院得依職權調查之事項
，應認原判決有發回更審之原因。
貳、上訴駁回部分
查上訴期間為十日，自送達判決後起算，刑事訴訟法第三百四十九條前段定有明文。
本件上訴人甲○○經原審判決後，於民國八十九年五月二十三日收受判決書，有送達
證書附卷可按，其上訴期間，因上訴人甲○○羈押於原審法院所在地之看守所，無在
途期間可言，截至同年六月二日即已屆滿，其期間之末日又非星期日、紀念日、或其
他休息日，乃竟延至同年六月十二日始行提起上訴，顯已逾期，其上訴自非合法，應
予駁回。
據上論結，應依刑事訴訟法第三百九十七條、第四百零一條，第三百九十五條前段，
判決如主文。
中      華      民      國    八十九    年      七      月     十三     日
                              最高法院刑事第三庭
                                  審判長法官  陳  錫  奎
                                        法官  洪  清  江
                                        法官  吳  昆  仁
                                        法官  李  伯  道
                                        法官  陳  世  雄
      右正本證明與原本無異
                                              書  記  官
中      華      民      國    八十九    年      七      月     十八     日


司法院資訊處製作；財團法人民間司法改革基金會備份。
